【裁判字號】    97,交訴,19
【裁判日期】    980415
【裁判案由】    公共危險
【裁判全文】
臺灣屏東地方法院刑事判決
97年度交訴字第19號
公  訴  人  臺灣屏東地方法院檢察署檢察官
被      告  壬○○
上列被告因公共危險案件，經檢察官提起公訴（97年度偵字第49
5 號），本院判決如下：
    主  文
壬○○無罪。
    理  由
一、公訴意旨略以：壬○○於96年3 月11日11時20分許，駕駛其
    兄潘智仁所有之車號S7－9603號自用小客車，沿屏東市○○
    街由東往西方向行駛，在該街與復興路交岔路口停等紅燈，
    當號誌由紅燈轉為綠燈，被告駕駛該車起步時，本應注意車
    前狀況並隨時採取必要之安全措施，且依當時天候晴朗、日
    間自然光線、路面乾燥、無缺陷、無障礙物、視距良好等情
    況，並無不能注意之情事，竟疏未注意，自後撞擊在前方停
    等紅燈由戊○○騎載其姊己○○之腳踏車，致二人人車倒地
    ，己○○受有臀部挫傷、左小腿及左膝蓋挫擦傷等傷害（過
    失傷害部分未據告訴）。壬○○於肇事後未即採取救護或其
    他必要措施，即逕自駕車逃逸，因認被告壬○○涉有刑法第
    185 條之4 之駕駛動力交通工具肇人受傷逃逸罪嫌。
二、公訴人認被告涉有上揭犯嫌，係以被害人於檢察官偵查時陳
    述之肇事經過、肇事者為男性及所記錄之車號為S7-9603 號
    等情；證人即被告之前妻辛○○於偵查時陳稱：前開汽車為
    伊與被告共同使用之交通工具，肇事時伊並未使用等語；及
    被告使用之0000000000號行動電話於肇事時之發受話地點係
    在肇事地點附近等情為主要論據。訊據被告堅決否認有上開
    肇事逃逸犯行，辯稱：案發當時伊人在台北工作，其並未使
    用車號S7-9603 號汽車及0000000000號行動電話等語。
三、按犯罪事實應依證據認定之，無證據不得認定犯罪事實。不
    能證明被告犯罪者，應諭知無罪之判決，刑事訴訟法第154
    條第2 項及第301 條第1 項分別定有明文。次按事實之認定
    ，應憑證據，如未能發現相當證據，或證據不足以證明，自
    不能以推測或擬制之方法，為裁判基礎。另認定犯罪事實所
    憑之證據，雖不以直接證據為限，間接證據亦包括在內，然
    而無論直接或間接證據，其為訴訟上之證明，須於通常一般
    之人不致有所懷疑，而得確信其為真實之程度者，始得據為
    有罪之認定，倘其證明尚未達到此一程度，而有合理之懷疑
    存在時，即無從為有罪之認定，最高法院分別著40年台上字
    第86號、76年台上字第4986號判例可資參照。
四、經查：
    (一)證人即被害人己○○、戊○○二人雖於偵查中證稱本件車
      禍之肇事者為「男性」（96年偵字第5477號卷第24頁），
      然證人己○○於本院審理中當庭目睹被告本人後僅稱：「
      我不知道（肇事者）是不是在庭上的被告。」（本院卷第
      187 頁背面），故無法由被害人之陳述認定被告為本件車
      禍肇事人。再者，由證人己○○記錄之肇事車輛車號S7-9
      603 號（警詢卷第7 頁背面）查知，該車為被告之兄潘智
      仁所有（此有該車行車執照影本1 紙在卷可考，警詢卷第
      11頁），惟案發時，該車已交由被告之前妻辛○○持有，
      其再借予友人「蔡智嵩」使用，此亦經證人潘智仁於警詢
      中陳述明確（見警詢卷第9 頁背面），並經證人辛○○於
      本院審理中結證屬實（見本院卷第187 頁筆錄）。而本院
      向戶政機關查詢後，發現確有與證人辛○○所述年籍資料
      相吻合，其姓名為「蔡智嵩」之男子無誤（卷附內政部戶
      政司戶役政資料電子閘門系統查詢資料參照，本院卷第19
      9 頁），由此可證此人並非證人憑空杜撰，是以本件顯有
      可疑係被告以外之男子所為，不能以證人辛○○曾於偵查
      中證稱被告與伊二人均有使用車號S7-9603 號自用小客車
      ，而被害人目睹肇事人為男性，即遽認被告為本件車禍之
      肇事者。
    (二)公訴人雖又依卷附電話通聯紀錄顯示0000000000號行動電
      話於肇事時之發受話地點係在肇事地點附近（96年偵字第
      5477號卷第6 頁至第13頁）及被告自陳前開電話為其使用
      ，並未交予他人使用（97年偵字第495 號卷第4 頁）等情
      作為不利被告之證據。然0000000000號行動電話之使用人
      為被告前妻「辛○○」，此有和信電信公司電話查詢資料
      1 紙附卷可查（96年偵字第5477號卷第5 頁），證人辛○○亦承認上開行動電話為其所有（97年偵緝字第8 號卷第
      23頁），且依前揭卷附通聯記錄查得之通話人中均無一人
      認識被告（見證人甲○○、癸○○、乙○、庚○○、丑○○○、丙○○、丁○○、子○○等人筆錄，本院卷第70頁
      至第74頁），卻有甲○○、丑○○○及子○○等3 人證稱
      認識辛○○（同前揭卷第70頁、第73頁），證人甲○○並
      於審視辛○○之照片後並表示，辛○○疑似其友人「蔡智
      松」（音同）之女友，「蔡智松」年約30歲，嘉義人，與
      證人辛○○所稱車號S7-9603 號使用人「蔡智嵩」特徵相
      近。證人辛○○於本院審理時亦證稱0000000000號行動電
      話於案發時係借予「蔡智嵩」使用（本院卷第187 頁）。
      因此，0000000000號行動電話與被告之實質關聯性實屬薄
      弱，而與「蔡智嵩」之關聯性較強，可疑為案發時係由蔡
      智嵩使用該支手機，不能僅以被告曾自稱使用0000000000
      電話，而該電話在肇事地點附近有通聯紀錄，即推認被告
      為本件車禍之肇事人。
五、依上說明，公訴人所舉之證據均未達一般人不致有所懷疑，
    而得確信其為真實之程度者，不足以證明被告確有起訴書記
    載之犯行。此外，又查無其他積極之證據，足認被告確有公
    訴人所指之犯行，不能證明被告犯罪，揆諸前開法律規定及
    判例意旨，依法應諭知無罪之判決。至於「蔡智嵩」（年籍
    資料詳本院卷第199 頁）是否涉及本件駕駛動力交通工具肇
    人受傷逃逸罪嫌，應由檢察官另行偵辦。
據上論斷，應依刑事訴訟法第301條第1項，判決如主文。
中    華    民    國    98    年    4     月    15    日
                  交通法庭      審判長  法  官  莊鎮遠
                                        法  官  蔡嘉裕
                                        法  官  王以齊
以上正本證明與原本無異。
如不服本判決，應於判決送達後十日內，向本院提出上訴狀。
中    華    民    國    98    年    4     月    15    日
                                        書記官  蔡進吉


司法院資訊處製作；財團法人民間司法改革基金會備份。
